【裁判字號】    98,聲,495
【裁判日期】    981230
【裁判案由】    訴訟救助
【裁判全文】
臺灣高等法院民事裁定                   98年度聲字第495號
聲  請  人  甲○○
上列聲請人因與相對人財團法人證券投資人及期貨交易人保護中
心間請求損害賠償事件（即本院98年度金上字第9號），聲請訴
訟救助，本院裁定如下：
    主  文
聲請駁回。
    理  由
一、本件聲請意旨略以：伊所有坐落台北市○○區○○段4小段
    156地號土地（下稱系爭土地）已遭查封，而本件第二審裁
    判費高達新台幣（下同）391萬3996元，伊實無力繳納，且
    本件訴訟伊並非顯無勝訴之望，爰依法聲請訴訟救助云云。
二、按當事人因無資力支出訴訟費用而聲請訴訟救助者，關於請
    求救助之事由，應提出能即時調查之證據，以釋明之，此觀
    民事訴訟法第109條第2項、第284條之規定自明。所謂「無
    資力」，係指窘於生活，且缺乏經濟信用者而言。申言之，
    若非取給於自己或家族所必需之生活費不能支出訴訟費用，
    且無 籌措款項以支出訴訟費用之信用技能，不能謂之為無
    資力支出訴訟費用（最高法院43年度台抗字第152號判例、
    同院88年度台聲字第582號裁定意旨參照）。
三、經查：
    (一)、本件聲請人97年度之薪資及股利所得為29萬9261元，且
        除系爭土地外，尚有房屋、田賦、土地各一筆與投資財
        產現值計8964萬6092元等情，有卷附稅務電子閘門財產
        所得調件明細表可憑（見本院卷第9至11頁）；而本件
        第二審裁判費雖為391萬3996元（訴訟標的金額為3億23
        02萬9740元，見本院98年度金上字第9號卷〈下稱金上
        卷〉第4頁、第21頁反面），惟依聲請人前開財產以觀
        ，其顯有資力可支出本件第二審裁判費甚明。
    (二)、聲請人雖主張：伊所有之系爭土地遭法院查封，致無資
        力可支出本件第二審裁判費391萬3996元云云，固據提
        出台灣士林地方法院民事執行處通知為證（見本院卷第
        4至6頁）。惟查：
        1.聲請人所有之系爭土地（該土地現值約4316萬8524元
          ，見本院卷第10頁）雖遭法院查封，但聲請人可任意
          處分之其他資產仍高達4677萬6829元（計算式：2992
          61＋00000000000000000＝00000000）；且聲請人已
          先繳納第二審裁判費10萬元（見金上卷第139頁收據
          ），足徵聲請人顯非窘於生活且缺乏經濟信用之人。
        2.況參酌聲請人前開可任意處分之資產已超逾50萬元，
          亦核與「財團法人法律扶助基金會受法律扶助者無資
          力認定標準」第2條、第3條所列之無資力者要件不符
          ，益徵聲請人要非屬無資力之人。此外，聲請人亦未
          提出其他可即時調查之證據，以釋明其為無資力之情
          事，故聲請人主張其所有之系爭土地遭法院查封，致
          為無資力之人云云，並無可取。
    (三)、從而，聲請人以其所有之系爭土地遭查封，已無資力可
        繳納本件第二審裁判費391萬3996元為由，向本院聲請
        訴訟救助，為無理由，應予駁回。
三、據上論結，本件聲請為無理由，爰裁定如主文。
中    華    民    國    98    年    12    月    30    日
                    民事第十三庭
                        審判長法  官  蕭艿菁
                              法  官  陳姿岑
                              法  官  楊絮雲
正本係照原本作成。
如不服本裁定，應於收受送達後10日內向本院提出抗告狀，並應
繳納抗告費新台幣１千元。
中    華    民    國    98    年    12    月    30    日
                              書記官  王秀雲

司法院資訊處製作；財團法人民間司法改革基金會備份。
